【裁判字號】    97,訴,1438
【裁判日期】    970806
【裁判案由】    搶奪等
【裁判全文】
臺灣板橋地方法院刑事判決              97年度訴字第1438號
公  訴  人  臺灣板橋地方法院檢察署檢察官
被      告  乙○○
上列被告因搶奪等案件，經檢察官提起公訴（97年度偵字第2847
號），本院判決如下：
    主  文
乙○○被訴恐嚇及搶奪部分無罪。
被訴傷害部分公訴不受理。
    理  由
壹、公訴意旨略以：乙○○與丙○○係前男女朋友，因感情不睦
    而分手，竟基於恐嚇犯意，接續自民國於96年10月14日至同
    年11月12日間，在不詳處所，以電話簡訊之方式，恐嚇要丙
    ○○出面，否則將對丙○○不利等語，致丙○○心生畏懼。
    其又於96年11月5 日23時許，在臺北縣中和市○○路305 巷
    5 弄26號5 樓之樓梯間，基於傷害之犯意，掐住丙○○之脖
    子，並以雨傘手把部位，戳丙○○的臀部及腳等處，致丙○
    ○暈倒，右腳並受有瘀傷等傷害；復於同月15日8 時30分許
    ，在臺北縣中和市○○路188 號前，基於傷害之犯意，以手
    掐住丙○○之脖子，並徒手毆打丙○○，將丙○○壓倒在地
    ，致丙○○受有左前額瘀腫、頸部瘀紅及右膝瘀青等傷害。
    其另於上開時地與丙○○於拉扯之際，因見丙○○身上之小
    錢包掉落在地，竟基於意圖為自己不法所有之犯意，趁丙○
    ○正欲拾回上開錢包，未及防備之際，搶奪上開錢包（內有
    名片及新臺幣130元）後逃逸，因認被告涉犯刑法第305 條
    恐嚇罪、同法第277條第1項傷害罪嫌及同法第32 5條第1項
    搶奪罪嫌云云。
貳、無罪部分:
一、按犯罪事實應依證據認定之，無證據不得認定其犯罪事實。
    又不能證明被告犯罪者，應諭知無罪之判決，刑事訴訟法第
    154 條第2 項、第301 條第1 項分別定有明文。再按，事實
    之認定，應憑證據，如未能發現相當證據，或證據不足以證
    明，自不能以推測或擬制之方法，為裁判基礎；且認定不利
    於被告之事實須依積極證據，苟積極證據不足為不利於被告
    事實之認定時，即應為有利於被告之認定；另認定犯罪事實
    所憑之證據，雖不以直接證據為限，間接證據亦包括在內，
    然無論直接證據或間接證據，其為訴訟上之證明，須於通常
    一般之人均不致有所懷疑，而得確信其為真實之程度者，始
    得據之為有罪之認定，倘其證明尚未達到此一程度，而有合
    理之懷疑存在，無從使事實審法院得有罪之確信時，即應由
    法院為諭知被告無罪之判決（最高法院40年臺上字第86號、
    30年上字第816 號、76年臺上字第4986號判例參照）。
二、公訴人認被告乙○○涉犯恐嚇罪嫌、搶奪罪嫌，無非以證人
    即告訴人丙○○之證述及被告所傳簡訊內容之照片數紙為其
    論據。
三、訊據被告則堅詞否認有任何恐嚇及搶奪犯行，並辯稱: 伊雖
    有傳如偵卷第22頁至26頁之簡訊給她，但伊所傳之簡訊內容
    並非要恐嚇，因丙○○她是保險經紀人，伊有跟她投保，後
    來伊發現她劈腿，故要求解約，卻發現她擅自用伊名義將伊
    保單拿去質借，伊知情後與她協議，她則表示沒有錢還，只
    願開借據當憑證，後來連借據也沒開，人也避不見面，伊傳
    簡訊的目的只是告訴她希望她還錢，而如果她不還錢的話，
    伊想把她偽造伊名義質借的事告知她的公司處理；另96年11
    月15日上午伊有過去錦和路找她，要她去公司說清楚，伊是
    有推她，她絆到花瓶後跌倒，她跌倒後，她的錢包掉到地下
    ，伊即順手把錢包撿起來，因伊要她跟伊一起去公司處理保
    險的事，所以才沒有把錢包馬上還給她，伊並沒有搶她的錢
    包等語。經查：
  (一)被訴恐嚇部分－按刑法第305 條之恐嚇罪，所稱以加害生命
    、身體、自由、名譽、財產之事，恐嚇他人者，係指以使人
    生畏怖心為目的，而通知將加惡害之旨於被害人而言。所謂
    致生危害於安全，係指受惡害之通知者，因其恐嚇，生安全
    上之危險與實害而言（最高法院26年度渝非字第15號、52年
    度臺上字第751 號判例意旨參照）。是該條之恐嚇罪，係行
    為人以加害生命、身體、自由、名譽、財產之事恐嚇他人為
    要件，且須有惡害通知，始足當之。所謂惡害通知，係指『
    明確而具體加害上述各種法益之意思表示』，客觀上一般人
    皆認足以構成威脅，致接受意思表示者之生活狀態陷於危險
    不安之境。苟僅以接受意思表示之一方之主觀感受為準，有
    悖於法律之安定性，從而對被害人為惡害之通知，是否使被
    害人心生畏怖，應依個案具體事實審酌主、客觀情形全盤判
    斷，不得僅憑被害人自稱心生畏怖，即遽以該罪相繩。
    本件被告固不否認有傳如偵卷第22頁至26頁之簡訊予告訴
      人之情事，然觀諸上開簡訊內容分別僅為：「如果當我真
      的上去五樓找人時，妳在公司可能也無法那麼穩當地待去
      了，但願妳不會真的想試試看」（見偵卷第22頁）、「晚
      上早晨等不到白天公司等妳，總有一天等到妳」（見偵卷
      第23頁）、「不回應，很好，最好別讓我見到妳的人，甚
      麼地方見到都一樣，大家走著瞧，不相信，就拭目以待，
      不會讓妳失望的」（見偵卷第24、26頁）、「看妳怎麼每
      天叫警察過來，我時間很多，陪妳慢慢玩」（見偵卷第25
      頁）等語，並未有任何明確而具體要對告訴人加害之意思
      表示，尚難遽稱此即係對告訴人為惡害之通知。
    再佐以告訴人丙○○於97年7 月7 日本院審理時到庭證稱
      : 「（檢察官問：做何工作？）保險業務」、「（檢察官
      問：被告乙○○有跟你買保險？）有，我有幫他規劃一個
      退休保險計畫」、「（檢察官問：你有無拿被告乙○○的
      保單質借？）因為被告乙○○沒有辦法繳保費，我先幫他
      墊款繳保費，之後他再用保單質借還我錢」、「（檢察官
      問：為何被告乙○○要傳這些簡訊給你？）因為被告乙○
      ○一直找理由要跟我見面，說要跟我談復合的事」、「（
      審判長問：保單質借行為，是何人去辦的？）我是他的服
      務人員，被告乙○○同意後，我幫他辦有關質借的手續，
      質借單上的名字是被告乙○○自己簽的」、「（審判長問
      ：為何後來被告乙○○一直找你要你陪他去公司辦理保單
      解約的事宜？）因為被告乙○○認為，既然我們要分手則
      不再需要那份保單，且被告乙○○也是藉機要跟我見面吧
      」等語，足證被告上開所辯：因丙○○她是保險經紀人，
      伊有跟她投保，後來伊發現她劈腿，故要求解約，卻發現
      她擅自用伊名義將伊保單拿去質借，人也避不見面，伊傳
      簡訊的目的只是告訴她希望她還錢，而如果她不還錢的話
      ，伊想把她偽造伊名義質借的事告知她的公司處理乙節，
      並非全然無據。由上益徵，被告所傳之上開簡訊，只是意
      圖引起告訴人之重視與注意，供以強化自己之主張或加強
      語氣而已，顯非對告訴人之惡害通知，而該行為縱已達騷
      擾告訴人，但僅屬違反社會秩序維護法之範疇，究難以刑
      罰相繩。
  (二)被訴搶奪部分－
    證人丙○○在偵查中固證稱: 「... 在拉扯中，我包包內
      東西就掉出來。有路人告訴人東西掉了，我要去撿時，他
      早我一步先搶走。我要去搶回來時，他作勢要掐我，我後
      退時，他還一直要拉我走，然後我就反方向離開了」等語
      （見偵卷第33頁）。然其嗣於本院97年7 月7 日審理時到
      庭則證稱: 「（檢察官問：96年11月15日早上8 點半，在
      臺北縣中和市○○路188 號前發生何事？）那天被被告乙
      ○○在巷子內碰到，被告乙○○碰到我之後，就用手抓住
      我的脖子，當時我精神渙散，被告乙○○就將我推到路旁
      撞到旁邊的車子，後來因為有人出聲，被告乙○○就放手
      ，我就趕快離開，被告乙○○就拉住我，兩人拉扯中，我
      背的皮包散開，東西因此掉地上，我要去撿拾時，被告乙
      ○○也彎下去去撿，被告乙○○有撿到我掉落的一些名片
      及一個零錢包，我伸手向被告乙○○要拿回我的東西，被
      告乙○○有伸手過來，我第一個反應就是後退，被告乙○
      ○就要求我跟他去公司，但我不敢跟他一起走，在僵持中
      因為有人大喊警察來了，我就往另一個方向跑掉，被告乙
      ○○也沒再追我」、「（檢察官問：有無質問被告乙○○
      為何要拿你的名片及錢包？）到現在我一直沒有機會問被
      告乙○○」、「（審判長問：96年11月15日被告乙○○在
      地上撿了小錢包等物，你是否當場有跟被告乙○○要回？
      ）沒有，因為我害怕被告乙○○他會抓住我」等語，可見
      證人丙○○蘇在偵查中證述有關掉落之皮包係遭被告搶奪
      乙節，容有浮誇之嫌。
    復參諸當日目睹被告與告訴人爭執經過之證人甲○○於本
      院97年6 月4 日審理時到庭證稱: 「被告與丙○○我都不
      認識，我是在家裡聽到有人在對面巷內吵架，我就從陽台
      往外看，看到被告跟一個女生在吵架，被告背著我，吵著
      吵著有一個紅色的皮包掉在地上，我看到後，我就大叫你
      們有東西掉了，被告就順手把皮包撿起來。之後兩人繼續
      吵，再吵了一陣子，我覺得沒有興趣看就進去」、「（審
      判長問：看到被告撿起紅色的錢包後被告如何處理？）我
      沒有看到被告如何處理」、「（審判長問：被告撿起錢包
      後，兩人是繼續吵？）是的」等語，堪認被告於聽聞並見
      告訴人之皮包掉落在地，而順手撿起該皮包時，應無不法
      所有之意圖甚為明確。
四、綜上，依公訴人所舉之證據，並無法證據證明被告涉有恐嚇
    或搶奪之犯行，此外，復查無其他積極證據足資認定被告有
    何公訴人所指之恐嚇或搶奪之犯行，揆諸首揭說明，自應就
    該部分為被告無罪之諭知。
參、公訴不受理部分：
一、按告訴乃論之罪，告訴人於第一審辯論終結前得撤回其告訴
    ；又告訴經撤回者，應諭知不受理之判決，刑事訴訟法第23
    8 條第1 項及第303 條第3 款分別定有明文。
二、經查，本件告訴人丙○○告訴被告乙○○傷害案件部分，起
    訴書認被告係犯刑法第277 條第1 項之傷害罪嫌，依同法第
    287 條之規定，須告訴乃論。茲因告訴人於本院97年7 月7
    日審理時，當庭具狀撤回本件傷害之告訴，有刑事撤回告訴
    狀一份附於本院卷可稽，揆諸上開說明，本件被告被訴傷害
    罪嫌部分，爰不經言詞辯論，逕為諭知不受理之判決。
據上論斷，應依刑事訴訟法第301 條第1 項、第303 條第3 款、
第307 條，判決如如主文。
本案經檢察官藍海凝到庭執行職務。
中    華    民    國    97    年    8     月    6     日
                  台灣板橋地方法院刑事第六庭
                      審判長法  官  高文淵
                            法  官  林鈺琅
                            法  官  古秋菊
以上正本證明與原本無異。
如不服本判決，應於判決送達後10日內敘明上訴理由，向本院提
出上訴狀。
                            書記官  陳永訓
中    華    民    國    97    年    8     月    6     日


司法院資訊處製作；財團法人民間司法改革基金會備份。
